---
title: "r-base"
author: "Maria Gretsova"
date: "9/16/2021"
output:
  slidy_presentation: default
---

# 
***R - интерпретируемый объектно-ориентированный язык программирования***

- *готовая программа исполняется сразу — строчка за строчкой*
- *функции или таблицы — это объекты, которые относятся к определённому типу данных*

***Анализ данных в R***

- преобразование данных (dplyr, data.table) 
- исследование и моделирование данных
- статистическая обработка данных
- визуализация данных (ggplot2)
- составление отчетов (Rmarkdown)
- машинное обучение 
- созданиe интерактивных веб-приложений (shiny) 
- биоинформатическая обработка данных (Bioconductor)


 
# 
***Установка R***

 - Windows and OS X users can download R from CRAN [Comprehensive R Archive
Network] [http://www.r-project.org/]

 - Ubuntu and Debian users can install R package *r-base* using their package management
tool.

***Работа в R***

- RStudio: https://www.r-studio.com



# 
***Операторы присваивания***

```R
name = value

name <- value

value -> name
```
- при написании имени можно использовать буквы, цифцы, знаки '.'  и '_'
- имя не может начинаться с '_' или '.'
- в качестве имен нельзя использовать служебные слова (TRUE, NULL, if,
and function ...)



```{r}
median(a <- 4)
```

```R
median(a = 4)
```
```R
Error in is.factor(x) : argument "x" is missing, with no default
```

#
***Рабочее пространство (Workspace)***

- каждое значение объявленное в коммандной строке сохраняется в так называемой *global enviroment*, которая также именуется текущем *рабочем пространстве*

- ***ls()*** - список переменных текущего рабочего пространства

- ***ls.str()*** - список перемен и их описание

- ***rm()*** - удаляет значение из текущего рабочего пространства

- ***save.image()*** - сохраняет текущее  *рабочее пространство* в формате RData

```{r}
a <- 4
b <- 5
ls.str()
rm(a)
ls.str()
```



#
***Типы значений***

- logical (TRUE/FALSE)
- integer ( целые числа)
- numeric/double (числа с плавающей точкой)
- complex (комплексные числа)
- character (строки)
- raw (байтовые последовательности)

# 
***Базовые струтуры данных:***

- *вектор*

- *матрица*

- *список*

- *dataFrame*

# 
***Вектор***

- *индексированная последовательность элементов одного типа*

```{r}
a <- c(2,3,4)
```

```{r}
a <- vector(length = 3)
a[1] <- 2
a[2] <- 3
a[3] <- 4
```

```{r}
a <- c(2, c(3,4))

```

# 
***Естественное приведение типов:***
logical – integer – double - character

***функция typeof()***
```{r warning= F, message=F}
a = c('one', 'two', 3, TRUE)
typeof(a)
```

***функции is.\*() и as.*()**


```{r warning= F, message=F}
typeof(a)
y = as.integer(a) 
y
is.integer(y)
```


# 
***Создание фектора функцией seq()***
```{r warning= F, message=F}
a <- 2:10
```

```{r}
a <- seq(2, 10, by = 1.5)
a
```

```{r}
a <- seq(2, 10, length = 3)
a

```

# 
***Создание вектора функцией rep()***
```{r}
a <- rep(1:3, times = 3) 
a
```

```{r}
a <- rep(1:3, each = 4)
a

```

```{r}
a <- rep(1:3, length.out = 5)
a
```

#
***Принудительное изменение длины вектора***

```{r}
x <- 1:10
x
length(x) <- 5
x
length(x) <- 7
x
```

#
***Вектор с проименованными элементами***

```{r warning= F, message=F}
a <- c(uno = 1, dos = 2, 'new' = 3, 4)
names(a)
names(a) <- NA
a$uno <- 1
a
```

#
***Векторизация функций и операторов***


```{r warning= F, message=F}
a <- (1:5)
a ^ 2
```

```{r warning= F, message=F}
a <- (4:7) 
b <- (3:6)
a * b
```

```{r warning= F, message=F}
a <- 'a'
b <- 1:2
paste0(a, b)
```

# 
***Арифметика на векторах разной длины:***

1. Длина результата равна длине большего из векторов
2. Меньший вектор дублируется (переписывается) несколько раз, чтобы длина переписанного вектора совпала с длиной большего
3. Если длина большего вектора не делится нацело на длину меньшего , то выдается предупреждение


```{r warning= F, message=F}
a <- 1:4 
b <- 1:8
a + b
```

```{r warning= F, message=F}
a <- 1:4 
b <- 1:7
a + b
```

```{r warning= F, message=F}
1:4 >= 2
```

```{r warning= F, message=F}
1:4 >= 1:2
```

# 
***Индексация векторов***

- *положительные индексы*
- *отрицательные индексы*
- *логические индексы*



# 
***Индексация векторов***

- ***положительные индексы***
- *отрицательные индексы*
- *логические индексы*


```{r}
x
x[3]
x[3:5]
```

# 
***Индексация векторов***

- *положительные индексы*
- ***отрицательные индексы***
- *логические индексы*


```{r}
x
x[-5]
x[-5:-3]
```

# 
***Индексация векторов***

- *положительные индексы*
- *отрицательные индексы*
- ***логические индексы***

```{r}
x <- seq(10, 100, by = 10)

x[rep(c(TRUE, FALSE), 5)]

x[x  > 77 & x < 99]
```

#
***Еще некоторые функции над векторами***


```{r}
all(1:4 > 3)
```

```{r}
any(1:4 > 3)
```


```{r}
which(1:4 > 3)
```


```{r}
which.max(1:4)
```


```{r}
which.min(1:4)
```

#
***Матрица***

 - *двумерный вектор*

```{r}
m <- matrix(1:6, nrow = 2, ncol = 3)
m

m <- matrix(1:6, nrow = 2)
m

m <- matrix(1:6, ncol = 3, byrow = TRUE)
m

```



#
***Размерность матрицы***


```{r}
dim(m) <- NULL 
m

dim(m) <- c(3, 2)
m

```

#
***Арифметические операторы (+, -, *, /) действуют поэлементно***


```{r}
m1 = matrix(1:10, nrow = 2)
m1
```


```{r}
m2 = matrix(2:11, nrow = 2)
m2
m1 * m2
```

```{r}
m1 %*% t(m2)
```

#
***rbind() / cbind() – присоединение матриц по строкам / столбцам***

```{R}
m1
m2

rbind(m1, m2)
cbind(m1, m2)
```


#
***rowSums() / colSums() – суммирование по строкам / столбцам***


```{r}
m1
rowSums(m1)
colSums(m1)
```

***rowMeans() / colMeans() - среднии значения по строкам / столбцам***


```{r}
rowMeans(m1)
colMeans(m1)
```

# 
***Именованные матрицы***


```{r}
m <- matrix(1:10, ncol = 5)
rownames(m) <- c("row1", "row2")
colnames(m) <- paste0("column", 1:5)
m
```

#
***Индексирование матриц***


```{r}
m <- matrix(1:10, ncol = 5)
m[1,]
m[,1]
m[,1, drop=FALSE]

m[,2:3]
```

#
***Список***

- *индексированная последовательность*

```{r}
list(1:2, 'data', matrix(1, nrow=2, ncol=2)) 
```

#
***Именованные списки***


```{r}
list(uno = 'uno', second = 2, 4:5, fourth = matrix(1, nrow = 2, ncol = 2))
```

#
***Конкатенация списков***


```{r}
l1 = list(uno = 'uno', second = 2, 4:5, fourth = matrix(1, nrow = 2, ncol = 2))
l2 = list(first = 'first', 7:8 )
l3 = c(l1, l2)
l3
```

#
***Доступ к элементам списка***


```{r}
l3[4] #возвращаемое значение - подсписок
```

```{r}
l3[[4]] #возвращаемое значение - элемент списка
```

```{r}
l3$fourth #возвращаемое значение - элемент списка
```


```{r}
l3[4]$fourth
```



#
***DataFrame***

- *таблица из наблюдейний и переменных*


```{R}
df = data.frame(x = 1:4, y = LETTERS[1:4], z = c(T, F))
df
```

***str() - сводка об объекте***
```{R}
str(df)
```

#
***nrow(), ncol(), dim()***


```{R}
nrow(df)
```


```{r}
ncol(df)
# length(df)
```


```{r}
dim(df)
```


```{r}
names(df)
colnames(df)
```

```{r}
rownames(df) = c('s','f','k','T')

```

# 
***Индексация DataFrame***

- *как у матриц*
- *как у списков*



#
***Индексация DataFrame***

- ***как у матриц***
- *как у списков*


```{r}
df[3:4, -1]
```


```{r}
df[c(T, F), c("z", "x")]
```

#
***Индексация DataFrame***

- *как у матриц*
- ***как у списков***



```{R}
df$z
```


```{r}
df[[3]]
```

```{r}
df[["z"]]
```


```{r}
df[df$x>2, 1:2]
```

# 
***функция subset(df, <condition>)***


```{r}
subset(df, x>2, select = c(x,z))
```


***функция merge()***


```{R}
id = 1:3
df1 = data.frame(id = id, letter1 = LETTERS[id])
df2 = data.frame(id = id+1, letter2 = LETTERS[2*id])
df1
df2
merge(df1, df2, by = 'id')
```

# ***Импорт/экспорт данных***

- ***getwd()*** - текущая рабочая директория

- ***setwd()*** - смена текущей рабочей директории

- ***read.csv(file = 'filename.csv')/ read.table()*** - импорт DataFrame из comma/tab-separated файлов

- ***write.csv(DataFrame, file = 'filename.csv')/ write.table()*** - экспорт DataFrame в comma/tab-separated файл

- ***load()*** - добавление в текущее *рабочее пространство* значений из файла RData

- ***save(value1,..., valuen, file = 'filename.Rdata')*** - сохранение перечисленных значения в файле RData 



#
***Управляющие конструкции***

```R
if(cond) expr
```

```R
if(cond) {
   expr1
   ...
   exprn
}
```


```R
if(cond) cons.expr  else  alt.expr
```

```R
if(cond){
   cons.expr1
   ...
   cons.exprn
} else {
  alt.expr1
  ...
  alt.exprn
}

```

#
***Циклы***

```R
for (value in vector) {
   statements
   if(condition) {
      next
   }
}
```

```R
while (test_expression) {
   statement
}
```
```R
repeat { 
   commands 
   if(condition) {
      break
   }
}
```

#
***Объявление функции***

```
function(param1, ...., paramN) expr
```
```
function(param1, ..., paramN) {
 expr1
 .
 .
 .
 exprM
}
```

#
***Объявление функции***

```
function(param1, ...., paramN) expr
```
```{r}
l <- 8;
t <- function(x,y) return(x/2)
t(l)
t <- function(x,y) x/2
t(l)
```

#
***Enviroment***

- присваивание имени объекту происходит в некоторой среде (enviroment)

- среда похожа на список и отличается от него тем, что
  - имена уникальны
  - имена не упорядочены
  - каждая среда имеет родительскую среду (кроме empty enviroment)
  - не копируются при изменении

- каждое значение объявленное в коммандной строке сохраняется в так называемой *global enviroment*, которая также именуется текущем *рабочем пространстве*

# 
***Enviroment***
```{r}
e1 <- rlang::env(
a = FALSE,
b = "a",
c = 2.3,
d = 1:3,
)
e1$a

e2c <- rlang::env(rlang::empty_env(), d = 4, e = 5)
e2d <- rlang::env(e2c, a = 1, b = 2, c = 3)
rlang::env_parent(e2c)
e2c
rlang::env_parent(e2d)
```

#
***Enviroment***

```{r}
f <- function(f_x){
  g <- function(g_x){
    z <- 6
    print("Env g")
    print(environment())
    print("Parent env for g")
    print(rlang::env_parent())
  }
  l <- 5
  g(5)
  print("Env f")
  print(environment())
  print("Parent env for f")
  print(rlang::env_parent())
}
f()
```

#
***Enviroment***

```{r}
f <- function(f_x){
  g <- function(g_x){
    z <- 6
    print("Inside g")
    print(ls())
  }
  l <- 5
  g(5)
  print("Inside f")
  print(ls())
}
f()
```

#
***Оператор присваивания <<- ***

- '<-' всегда создает значение в текущей среде (current env), always creates a variable in the current environment.
 - '<<-' не создает значение в текущей среде, но создает значение в родительской среде (parent env)
```{r}
rm(list = ls())
l = 4
t <- function(x,y) x <- x/2
z = t(l)
ls.str()
t <- function(x,y) x <<- x/2
z = t(l)
ls.str()
```

#
***Оператор присваивания <<- ***

```{r}
t <- function(x,y) l <- x/2
z = t(l)
ls.str()
t <- function(x,y) l <<- x/2
z = t(l)
ls.str()
```



#
***modify in place***
```{r}
e1 <- rlang::env(a = 1, b = 2, c = 3)
e2 <- e1
e1$c <- 4
ls.str(e1)
ls.str(e2)
```

#
***copy-on-modify***
```{r}
e1 <- rlang::env(a = 1, b = 2, c = 3)
list_e1 <- as.list(e1)
list_e2 <- list_e1
list_e1$c <- 4
list_e1
list_e2
```



#
***Пакеты***

- Установка пакета

```R
install.packages(с('packagename1', ..., 'packagenamen'))
```
- Подключение пакета

```R
library(packagename)
```
или
```R
require(packagename)
```
- Вызов функции из пакета без подключения пакета

```R
packagename::functionname()
```
- Удаление пакетов

```R
remove.packages(с('packagename1', ..., 'packagenamen'))
```

# 
*пакеты и среда*
```{r}
environment()
rlang::env_parent()
require(rlang)
env_parent()
detach("package:rlang", unload = TRUE)
rlang::env_parent()
```


#
***lapply()***

```{r}

l = list(uno = 'uno', 
         second = 2, 
         4:5, 
         fourth = matrix(1, nrow = 2, ncol = 2))

lapply(l, length)

```

#
*lapply()*
```{r}
df = data.frame(x = 1:4, y = LETTERS[1:4], z = c(T, F))
df
lapply(df, sort)
rm(list=ls())
```


#
***apply()***

```{r}
m = matrix(1:15, ncol = 3)
m
apply(m, 2, sum)
apply(m, c(1,2), function(x) x-5)
```

#
***apply()***

```{r}
df = data.frame(x = 1:4, y = LETTERS[1:4], z = c(T, F))
df
apply(df, 2, sort)
apply(df, 1, sort)
```

#
***Операторы в R - это вызов функции***.

```{r}
x <- list(1,25,64)
x[2]

`[`(x,2)

do.call('[',list(x,2))

```

#
*Изменение служебных слов*

```
* <- 10
```
```
Error: unexpected '*' in "*"
```

```{r}
`*` <- .Primitive("+")
1 * 5
```

```{r}
`*` <- .Primitive("*")
1 * 5
```

#
***Векторизуйте код, если это возможно***

```{r}
x <- runif(10**6)
system.time( x <- x+1 )
system.time( for (i in 1:length(x)) x[i] = x[i] + 1 )

```

```

